臺灣高等法院刑事判決　　　　　　　　　　　　　九十一年度上易字第二七二二號
　　上　訴　人　臺灣宜蘭地方法院檢察署檢察官
　　被　　　告　甲○○　男四十.
　　被　　　告　乙○○　女三十.
　　被　　　告　丙○○　男三十.
右上訴人因被告竊佔案件，不服臺灣宜蘭地方法院九十年度易字第一三七號，中華民
國九十一年八月二十七日第一審判決（起訴案號：臺灣宜蘭地方法院檢察署八十九年
度偵字第三一九八號）提起上訴，本院判決如左：
    主  文
原判決撤銷。
甲○○、乙○○、丙○○結夥三人以上，意圖為自己不法之利益竊佔，各處有期徒刑
陸月，如易科罰金以參佰元折算壹日，均緩刑貳年。
    事  實
一、甲○○、乙○○（佳宜商行負責人）夫婦於民國（下同）八十五年三月間，購買
    宜蘭縣宜蘭市○○路九之八號百年好合公寓大廈之建物後，明知上開建物隔鄰坐
    落宜蘭市○○○○段擺厘小段第一０五地號之空地，乃渠等二人與其他百年好合
    公寓大廈住戶呂秀碧等七十人共有之法定空地（下稱系爭空地），竟與乙○○之
    胞弟丙○○三人結夥共同意圖為自己不法之利益，甲○○、乙○○先於購買前開
    建物時要求建商於系爭空地上搭建雨棚供渠等私自佔用，並自八十五年三月間起
    ，陸續將渠等三人共同經營佳立商行廣告招牌「佳立餐具」及「進口中西餐具、
    咖啡、花草茶、水果茶平價供應」分別架設在雨棚及系爭空地上，更長年將其等
    使用之車牌號碼Ｌ二─一０四六號（車主佳立商行負責人丙○○）、Ｌ二─二八
    五一號（車主：佳宜商行負責人乙○○）、ＩＡ─二三四三號（車主徐茂傳）、
    ＩＷ─一五０一號（車主新名揚交通股份有限公司）、Ｑ三─一六二五號（車主
    ：丙○○）及Ｕ２─三三四三號（車主乙○○）等自用小客車及自用小貨車停放
    在系爭空地上，作為自己商行廣告招牌、佳立商行上下貨、佳宜商行上下貨及三
    人自用車、佳立商行、佳宜商行貨車之停車場使用，八十九年九月四日，上開建
    物始因違建而遭拆除。
二、案經百年好合公寓大廈管理委員會主任委員丁○○訴由台灣宜蘭地方法院檢察署
    檢察官偵查起訴。
    理  由
一、訊據被告丙○○矢口否認有竊佔之犯意，被告甲○○、乙○○經本院合法傳訊未
    到庭，惟據被告丙○○於本院、被告甲○○、乙○○於原審庭訊時均辯稱：雨棚
    是建商蓋給大樓使用，廣告招牌之架設，是因先前百年好合大樓管理委員會並無
    明確規範商店招牌之設立，所以才將招牌懸掛在雨棚上，且廣告招牌「佳立餐具
    」之設置地點並不在系爭空地上，渠等三人雖有利用系爭空地作為上列自用小客
    車及自用小貨車之停放及上下貨物之處所，但並非長年放置車輛於系爭空地上而
    均固定不動，小貨車於營業時間均處於進進出出之流通狀態，小客車每日亦使用
    搭載人員進出，系爭空地並非由被告等人使用之車輛所佔據，其他住戶及客人亦
    可以使用，渠等並無竊佔之意思云云。
二、經查：
（一）系爭空地係百年好合公寓大廈住戶所共有之法定空地一節，有土地登記謄本及
      宜蘭縣政府八十九年七月十七日八九府建管字第０六七五九二號函在偵查卷內
      可參。而本件雨棚之搭建係在八十五年三月間，於被告甲○○夫婦向連大建設
      股份有限公司（下稱連大建設）購買系門牌號碼宜蘭市○○路九之八號一樓時
      ，契約上要求建商搭建採光罩（雨棚）於該法定空地上以供其使用，亦有雙方
      所立契約書影本一份在偵查卷內可參，此點亦為被告等所不否認，而觀諸告訴
      人提出附卷之現場照片多紙所示，被告三人共同經營佳宜商行，確自八十五年
      三月份以後起至八十九年九月四日為止，在系爭空地上有搭建雨棚，及將「佳
      立餐具」及「進口中西餐具、咖啡、花草茶、水果茶平價供應」等廣告招牌架
      設在空地之雨棚上，且有長年將車牌號碼Ｌ二－一０四六號、Ｌ二－二八五一
      號、ＩＡ－二三四三號、ＩＷ－一五０一號、Ｑ三－一六二五號、Ｕ２－三三
      四三號等自用小客車、小貨車停放系爭空地之事實甚為明確。
（二）系爭空地上之採光罩係被告甲○○、乙○○於購買房地時要求建商加蓋，依卷
      附照片所示，雨棚是以六根鐵管架在空地上四週圍，而依其事後三人將商店貨
      車及渠等自小客車長期輪流放置於空地上，並將招牌搭建其上，顯見其搭建雨
      棚之目的，係為佔有大樓住戶共有之法定空地，作為個人停車場及招牌使用，
      其有佔用共有法定空地之犯行甚明，雖被告辯稱：雨棚係供大樓全體住戶使用
      ，但以建商事後搭建雨棚乃係應被告守壹夫婦契約上之要求，及事後供其私人
      使用來之事實，所辯顯無可採。又被告等將「佳立商行」及「進口中西餐具、
      咖啡、花草茶、水果茶平價供應」等廣告招牌，懸掛在雨棚上面，對於大樓住
      戶關於法定空地之使用即有妨礙，雖然證人陳基生於原審審理時所證：大樓招
      牌如何懸掛之問題，直至八十九年間始有完整之規範，然以被告既知該地屬法
      定空地，未經大樓全體住戶之同意，被告是不得作為私人空間使用，渠等將該
      空地作為私人停車場，並將前開招牌懸掛其上營業，其主觀上即難認無竊佔之
      犯意。被告等所有之自小客車及小貨車長期輪流佔用該系爭空地多年，雖然車
      輛本身具有流動性，但以被告要求建商搭建雨棚供已使用及將招牌懸掛其上等
      客觀事實，及該空地多為被告車輛使用之事實，其主、客觀上已有排斥他人使
      用及占為己有之不法意圖及情狀，況百年好合公寓大廈管理委員會於八十九年
      一月二十一日以存證信函通告被告等拆除招牌及雨棚，將系爭空地返還大樓全
      體住戶，然被告等均置之不理，復經該大樓管理委員會對被告甲○○、乙○○
      提出排除侵害之民事訴訟，有判決書影本一份在卷足參且被告等因聲稱渠等有
      權使用該系爭空地，雙方並因此發生多次衝突，致生多起刑事官司，益見被告
      之不法竊佔意圖，故渠等有合夥竊佔犯行已甚明確，所辯均不足採信，應依法
      論科。
三、核被告等所為，均係犯刑法第三百二十一條第一項第四款之結夥三人以上竊佔罪
    。渠等間有犯意之聯絡及行為之分擔，應均論以共同正犯。原審疏於注意被告等
    要求建商搭建雨棚之目的及其事後將個人營業招牌懸掛其上，及多年將個人車輛
    停放，復於大樓管委員要求拆除返還，均置之不理之事實，詳予斟酌被告主觀上
    之犯意及客觀上之行為，遽認被告並無竊佔之犯行，容有未洽，檢察官上訴意旨
    指摘於此，尚有理由，應由本院撤銷改判。爰審酌被告等之素行，犯罪之動機、
    目的、所生危害，雨棚現已拆除，法定空地已改建錄地，及犯後態度等一切情狀
    ，各量處如主文所示之刑，又被告行為後，刑法第四十一條已於九十年一月十日
    修正，經比較新舊法，以新法對被告較為有利，應依新修正之刑法第四十一條第
    一項規定諭知易科罰金之折算標準。末查被告三人前均未曾受有期徒刑以上刑之
    宣告，有被告全國刑案紀錄表三份在卷可參，經此偵審教訓，當知所警惕，應無
    再犯之虞，爰均併宣告緩刑二年，以勵自新。
四、被告甲○○、乙○○經合法傳喚，無正當理由未到庭，爰不待其陳述，逕行判決
    。
據上論結，應依刑法第三百六十九條第一項前段、第三百六十四條、第三百七十一條
、第二百九十九條第一項前段、刑法第二條第一項、第二十八條、第三百二十一條第
一項第四款、第四十一條第一項、第七十四條第一款、罰金罰鍰提高標準條例第二條
，判決如主文。
本案經檢察官陳文琪到庭執行職務。
中      華      民      國      九十一    年    十二    月    三十一    日
                              台灣高等法院刑事第十六庭
                                  審判長法  官  許  增  男
                                        法  官  陳  國  文
                                        法  官  周  煙  平
右正本證明與原本無異。
不得上訴。
                                        書記官  蕭  麗  珍
中      華      民      國     九十二   年      一      月      六      日
附錄：本案論罪科刑法條全文
刑法第三百二十一條第一項第四款
犯竊盜罪而有左列情形之一者，處六月以上五年以下有期徒刑：
四、結夥三人以上而犯之者。
